臺灣高等法院高雄分院民事裁定　　　　　 95年度抗字第356號
抗　告　人　陳字蓉原名陳玉蓮.
上列抗告人因與相對人台灣土地銀行股份有限公司間清償債務強
制執行事件聲明異議，對於民國95年11月14日臺灣屏東地方法院
94年度執字第19495號所為裁定提起抗告，本院裁定如下：
    主  文
原裁定廢棄，發回臺灣屏東地方法院。
    理  由
一、本件抗告意旨略以：本件相對人（即債權人）台灣土地銀行
    股份有限公司對於抗告人及債務人洪綺慧分別提出台灣嘉義
    地方法院（下稱嘉義地院）92年度促字19258 號支付命令及
    台灣高雄地方法院（下稱高雄地院）92年度促(一)字第35907
    號支付命令及確定證明書，請求抗告人及洪綺慧應連帶給付
    新台幣（下同）235 萬3530元及利息、違約金，而聲請就抗
    告人與洪綺慧共有之屏東縣九如鄉○○街45巷2 弄5 號房屋
    應有部分各2 分之1 及其基地九平段105 之10地號土地應有
    部分各2 分之1 、同段105 之13地號土地應有部分各16分之
    1 及同段104 、107 地號土地應有部分各160 分之1 （下稱
    系爭房地）強制執行，惟查抗告人於民國93年1 月8 日收到
    高雄地院）92年度促(一)字第35907 號支付命命後，已於法定
    期間20日內依民事訴訟法第516 條提出異議，故該支付命令
    依法失其效力；另嘉義地院92年度促字19258 號支付命令，
    抗告人未收到該支付命令，故依民事訴訟法第515 條規定該
    支付命令3 個月內不能送達於債務人者，其命令失其效力。
    原執行法院強制執行金額計算書分配表所登載不足額113 萬
    5786元，顯有未洽，抗告人主張此計算書分配表之各項金額
    應該分配成2 分之1 （因債務人2 人），然後就抗告人不足
    額部分更正為0 元。原裁定駁回抗告人異議，實有未當，求
    予廢棄原裁定云云。
二、查本件相對人係持高雄地院92年度促(一)字第35907 號支付命
    令及確定證明書所載洪綺慧應向相對人給付235 萬3530元及
    利息、違約金，及嘉義地院92年度促字19258 號支付命令（
    下稱系爭支付命令）及確定證明書所載抗告人應向相對人清
    償235 萬3530元及利息、違約金，對洪綺慧及抗告人聲請強
    制執行，有原法院執行卷可稽。按強制執行應依執行名義為
    之，執行法院對於執行名義是否有效成立，自應加以審查。
    未確定之支付命令，不備執行名義之要件，其執行名義尚未
    成立，執行法院不得據以強制執行。法院誤認未確定之裁判
    為確定，而依聲請付與確定證明書者，不生該裁判已確定之
    效力。執行法院就該裁判已否確定，仍得予以審查，不受該
    確定證明書之拘束（最高法院81年台抗字第114 號判例參照
    ）。經查本件關於系爭支付命令送達抗告人部分，抗告人係
    於89年10月23日由嘉義縣番路鄉遷至屏東縣九如鄉○○村○
    鄰○○街45巷2 弄5 號，於95年8 月29日又自上址遷至台北
    縣新莊市○○里○ 鄰○○路○ 段23號3 樓迄今，系爭支付命
    令於92年8 月19日送達住居於嘉義縣番路鄉民和村客庄67號
    其嫂林燕代收，然抗告人確不住在該址，系爭支付命令送達
    即非合法，嘉義地院於92年7 月30日核發系爭支付命令迄今
    早逾3 個月送達期限，該支付命令已失其效力，以上有本院
    調來嘉義地院92年度促字第19258 號及台灣高等法院台南分
    院96年度抗字第36號案卷可查。本件系爭支付命令既已失其
    效力，自不得據為執行名義而對抗告人為強制執行。詎原法
    院依相對人之聲請以抗告人為執行債務人，於拍賣抗告人系
    爭房地應有部分後，並以抗告人為執行債務人製作分配表，
    此部分自有未合。本件抗告人雖對原執行法院強制執行金額
    計算書分配表所登載不足額113 萬5786元表示不同意，惟應
    認抗告人係對執行程序聲明異議（最高法院94年度台抗字第
    370 號裁定參照），而為有理由。原法院駁回抗告人之聲明
    異議，尚欠允當。抗告論旨指摘原裁定不當，求予廢棄，為
    有理由，爰由本院予以廢棄，發回原法院另為適當之處理。
三、據上論結，本件抗告為有理由，依強制執行法第30條之1，
    民事訴訟法第492條，裁定如主文。
中　　華　　民　　國　　96　　年　　4 　　月　　12　　日
                            民事第五庭
                                審判長法官    蔡明宛
                                法      官    黃國川
                                法      官    曾錦昌
以上正本證明與原本無異。
如不服本裁定應於送達後10日內向本院提出再抗告狀 (並按他造
當事人之人數附繕本)， 並繳納再抗告費新臺幣1,000 元。
再為抗告應以適用法規顯有錯誤為理由，並經本院之許可，該許
可以原裁定所涉及之法律見解具有原則上之重要性者為限，並委
任律師為代理人。
中　　華　　民　　國　　96　　年　　4 　　月　　12　　日
                                書  記  官    郭蘭蕙
抗告人之配偶、三親等內之血親、二親等內之姻親，或抗告人為
法人、中央或地方機關時，其所屬專任人員具有律師資格並經法
院認適當者，亦得為第三審代理人。
抗告人或其法定代理人具有律師資格者及前項情形，應於提起抗
告或委任時釋明之。
